【裁判字號】    90,抗,109
【裁判日期】    891230
【裁判案由】    聲請單獨宣告沒收違禁物
【裁判全文】
臺灣高等法院刑事裁定                                九十年度抗字第一九號
    抗  告  人  臺灣基隆地方法院檢察署檢察官
    被      告  甲○○
右抗告人因聲請單獨宣告沒收違禁物案件，不服臺灣基隆地方法院八十九年度聲字第
一○○五號中華民國八十九年十二月三十日第一審裁定（聲請案號：臺灣基隆地方法
院檢察署八十九年聲沒字第六二三號、八十九年度毒偵字第一七九八號），提起抗告
，本院裁定如左：
    主  文
原裁定撤銷。
扣案之第二級毒品安非他命參包（毛重共捌點捌公克、淨重共柒點玖公克）沒收銷燬
之。
    理  由
一、抗告意旨略以：本件被告甲○○違反毒品危害防治條例案扣案之第二級毒品安非
    他命參包（毛重共捌點捌公克、淨重共柒點玖公克，公訴人抗告書誤載為二包，
    共毛重三公克），應依毒品危害防制條例第十八條規定沒收銷燬之，原裁定僅依
    刑法第四十條但書規定，宣告沒收，容有未洽，爰請依法撤銷，另為適當之裁定
    等語。
二、原審以扣案晶體參包（毛重共捌點捌公克、淨重共柒點玖公克）確為第二級毒品
    安非他命，因認抗告人聲請單獨宣告沒收，為有理由，應予准許，惟以沒收為從
    刑，依主、從刑不可分之原則，須主刑依毒品危害防制條例宣告時，其從刑始有
    該條例第十八條前段規定之適用，因本件並未依該條例對被告甲○○宣告主刑，
    爰僅依刑法第四十條但書規定宣告沒收，而無從踰越法條之規定宣告「沒收銷燬
    之」，而僅諭知該第二級毒品安非他命應沒收云云。
三、但查：本件被告甲○○於八十九年二月十日經警查獲採尿前四十八小時內起至同
    年六月二十日止，連續在基隆市○○○路某處等地非法施用第二級毒品安非他命
    ，於八十九年六月二十二日，在台北市中山區○○○路與龍江路口，為警查獲，
    並扣得第二級毒品安非他命三包，毛重共八點八公克，淨重共七點九公克，被告
    經依法送觀察、勒戒結果，認被告無繼續施用毒品傾向，爰經台灣基隆地方法院
    檢察署檢察官於八十九年七月十日以八十九年度毒偵緝字第二五三號案為不起訴
    處分，此有該署檢察官八十九年度毒偵緝字第二五三號不起訴處分書影本一紙在
    卷可憑。雖被告終未經依上開條例判刑，然關於令被告送勒戒處所觀察、勒戒之
    裁定，及以被告無繼續施用毒品傾向而為不起訴處分等處置，均係適用前揭毒品
    危害防制條例之相關規定辦理，則因案扣得之第二級毒品安非他命，自無拒絕適
    用毒品危害防治條例，單獨適用刑法規定而呈法律割裂適用之理，況關於毒品之
    沒收，毒品危害防治條例已有特別規定，自應優先於刑法之規定而為適用，本件
    扣案之第二級毒品安非他命參包（毛重共捌點捌公克、淨重共柒點玖公克），自
    應依毒品危害防治條例第十八條第一項前段規定，諭知沒收銷燬之，始為適法。
    原審遽以本件無主刑之宣告，而認關於沒收之從刑部分，僅得依刑法第四十條但
    書規定諭知沒收，殊有未洽。檢察官抗告意旨指摘原裁定不當，為有理由。自應
    由本院將原裁定撤銷，並另為裁定如主文第二項所示。
四、據上論斷，依刑事訴訟法第四百十三條、毒品危害防制條例第十八條第一項前段
    ，裁定如主文。
中      華      民      國    九十      年      三      月     十九     日
                              臺灣高等法院刑事第二十庭
                                  審判長法  官  葉  麗  霞
                                        法  官  李  錦  樑
        法  官  黃  瑞  華
右正本證明與原本無異。
不得抗告。
                                        書記官  秦  仲  芳
中    華    民    國     九十     年      三        月         廿二     日


司法院資訊處製作；財團法人民間司法改革基金會備份。
